【裁判字號】    97,訴,3229
【裁判日期】    970912
【裁判案由】    毒品危害防制條例
【裁判全文】
臺灣臺中地方法院刑事判決              97年度訴字第3229號
公  訴  人  臺灣臺中地方法院檢察署檢察官
被      告  乙○○
                  （現另案在臺灣臺中監獄臺中分監執行中）
上列被告因毒品危害防制條例案件，經檢察官提起公訴（九十七
年度毒偵字第三五四七號），被告於準備程序就被訴事實為有罪
之陳述，本院合議庭裁定由受命法官獨任逕行簡式審判程序，並
予判決如下：
    主    文
乙○○施用第一級毒品，累犯，處有期徒刑壹年；又施用第二級
毒品，累犯，處有期徒刑拾月。應執行有期徒刑壹年陸月。
    犯罪事實
一、乙○○曾於民國九十三年間，曾因施用毒品案件，經本院以
    九十三年度訴字第三三一號分別判處有期徒刑一年二月、十
    月，並定應執行刑為有期徒刑一年十月確定；其又另因竊盜
    罪，經本院以九十三年度易字第一一五二號判處有期徒刑二
    年確定；嗣二案並由本院以九十三年度聲字第三六八二號裁
    定定應執行刑為有期徒刑三年八月確定，其入監執行後，於
    九十六年三月二十七日因縮短刑期假釋付保護管束出監，甫
    在九十六年七月十六日因適用中華民國九十六年罪犯減刑條
    例第二條第二項之規定視為已減其宣告刑，而以假釋期滿未
    經撤銷視為執行完畢；乙○○前於八十八年間，即曾因施用
    毒品案件，經本院以八十八年度毒聲字第四八０七號裁定令
    入戒治處所施以強制戒治，其於八十八年九月二十日進入臺
    灣臺中戒治所接受強制戒治處分，嗣因執行成效良好，經依
    本院八十九年度毒聲字第五九五號裁定停止戒治，所餘戒治
    期間並付保護管束，並在八十九年二月十六日停止戒治釋放
    出所；後復因施用毒品案件，經本院以八十九年度毒聲字第
    二八九０號裁定撤銷停止戒治，令入戒治處所復行施以強制
    ，甫在八十九年十一月十八日始行戒治完畢；其又於前開強
    制戒治執行完畢後之五年內，於九十三年間復行施用毒品，
    經本院於前揭案件為有期徒刑宣告之判決確定；詎乙○○仍
    不知戒絕，其明知毒品海洛因業經公告列為毒品危害防制條
    例之第一級毒品，不得非法持有、施用，因未戒除施用毒品
    海洛因之惡習，仍基於施用第一級毒品海洛因之行為決意，
    於九十七年二月十八日十六時許，在其真實姓名、年籍均不
    詳，綽號「阿彬」之友人位於臺中縣大里市○○路段之住處
    內（詳細地址已不復記憶），以將毒品海洛因摻入香菸內點
    火燃燒使之產生煙霧後加以吸食之方式，非法施用第一級毒
    品海洛因一次。另乙○○復明知毒品甲基安非他命業經公告
    列為毒品危害防制條例之第二級毒品，亦不得非法持有、施
    用，因未戒除施用毒品甲基安非他命之惡習，仍另基於施用
    第二級毒品甲基安非他命之犯意，於九十七年二月十九日十
    七時許，亦在前揭「阿彬」之住處內，以將毒品甲基安非他
    命置於玻璃球內加熱燒烤，使之產生煙霧後，再以口鼻吸取
    其煙氣之方式，非法施用毒品甲基安非他命一次。嗣乙○○
    於九十七年二月二十一日二十二時十分許，在臺中縣大里市
    ○○路之「吉馬電子遊藝場」內，因形跡可疑，為警盤查查
    獲，其且經員警徵得同意後，採集尿液送請鑑驗，因嗎啡（
    毒品海洛因之代謝物）及甲基安非他命俱呈現陽性反應，始
    由警進而查悉上情。
二、案經臺中縣警察局霧峰分局報請臺灣臺中地方法院檢察署檢
    察官偵查起訴。
    理    由
一、上開犯罪事實，業經被告乙○○於偵查及本院訊問時均坦認
    不諱，而被告為警查獲後所採取之尿液，經送請中山醫學大
    學附設醫院檢驗科藥物檢測中心檢驗結果，嗎啡（毒品海洛
    因之代謝物）與甲基安非他命均呈現陽性反應，有該中心出
    具之尿液檢驗報告一份附卷可稽（見警卷第七頁），足見被
    告上開自白，確與客觀事實相符，堪予採認。另按九十二年
    七月九日新修正之毒品危害防制條例刪除二犯及三犯之規定
    ，一改修法前繁雜之處遇程序，僅將施用毒品者簡化區分為
    初犯、再犯，並認施用毒品者係屬病患性犯人，以觀察、勒
    戒戒除其身癮，並以強制戒治去除其心癮。經觀察、勒戒或
    強制戒治執行完畢釋放後，若係五年後再犯該條例第十條施
    用毒品罪者，與同條例第二十條第一項、第二項關於「初犯
    」之處理方式相同，檢察官應先聲請法院裁定令被告入勒戒
    處所觀察、勒戒，並視有無繼續施用毒品傾向，決定應予釋
    放、為不起訴之處分，或應聲請法院裁定令入勒戒處所強制
    戒治；若係五年內「再犯」同條例第十條施用毒品罪者，依
    同條例第二十三條第二項規定，檢察官則應依法追訴。觀諸
    該條例第二十條第三項之修正理由：「觀察、勒戒或強制戒
    治五年後再犯者，顯見前所實施之觀察、勒戒或強制戒治已
    足以遮斷其施用毒品之癮，為期自新及協助其戒除毒癮，對
    此五年後再犯者，爰明定仍適用初犯之規定，先經觀察、勒
    戒、強制戒治之程序。」及同條例第二十三條第二項之修正
    理由：「為配合簡化施用毒品犯之刑事處遇程序，並鑑於經
    觀察、勒戒或強制戒治執行完畢釋放後五年內再犯者，其再
    犯率甚高，原據以實施之觀察、勒戒及強制戒治既已無法收
    其實效，自應施以刑事處遇。」，顯然如施用毒品者係前經
    觀察、勒戒或強制戒治等治療程序執行完畢五年後，始再施
    用毒品之「初犯」，因前所執行之觀察、勒戒或強制戒治已
    足收戒除毒癮之效，自應重新執行觀察、勒戒或強制戒治等
    治療程序，並於治療程序執行完畢後，由檢察官為不起訴處
    分，毋庸對之追訴處罰；反之，在「再犯」之情形，因其先
    前所為治療程序顯未能收戒斷毒癮之效，且考量施用毒品者
    之再犯率偏高，乃簡化其刑事處遇程序，而逕予追訴處罰，
    不再施以治療程序。參酌上開立法理由，修正毒品危害防制
    條例就施用毒品者，祇於「初犯」及「五年後再犯」二種情
    形，有其追訴條件之限制，即須於初犯經觀察、勒戒或強制
    戒治釋放後，五年內均無施用毒品之行為，始能認其前所實
    施之觀察、勒戒或強制戒治已足遮斷毒癮，而得於五年後再
    犯時，再予適用初犯之規定，重行觀察、勒戒等程序。倘五
    年內已經再犯，被依法追訴處罰，縱其第三次（或第三次以
    上）施用毒品之時間在初犯釋放五年以後，即與「五年後再
    犯」之情形有別，且因已於「五年內再犯」，顯見其再犯率
    甚高，原實施觀察、勒戒或強制戒治，已無法收其實效，而
    無五年戒斷期之存在，自無再經觀察、勒戒及強制戒治之必
    要，應由檢察官逕行起訴，始符新法修正之本旨。查本件被
    告前於八十八年間，即曾因施用毒品案件，經本院以八十八
    年度毒聲字第四八０七號裁定令入戒治處所施以強制戒治，
    其於八十八年九月二十日進入臺灣臺中戒治所接受強制戒治
    處分，嗣因執行成效良好，經依本院八十九年度毒聲字第五
    九五號裁定停止戒治，所餘戒治期間並付保護管束，並在八
    十九年二月十六日停止戒治釋放出所；後復因施用毒品案件
    ，經本院以八十九年度毒聲字第二八九０號裁定撤銷停止戒
    治，令入戒治處所復行施以強制，甫在八十九年十一月十八
    日始行戒治完畢；其於強制戒治執行完畢後五年之內，復於
    九十三年間因施用毒品案件，經本院以九十三年度訴字第三
    三一號分別判處有期徒刑一年二月、十月，並定應執行刑為
    有期徒刑一年十月確定，此有臺灣高等法院被告前案紀錄表
    附卷可考，被告於上開強制戒治執行完畢後，既曾於五年內
    再犯毒品危害防制條例第十條之罪，並業經判刑確定，本次
    被告復行觸犯毒品危害防制條例第十條之罪，自非屬毒品危
    害防制條例第二十條第三項所定「五年後再犯」之情形，而
    應依法追訴處罰。綜此，本件事證已臻明確，被告施用毒品
    海洛因及甲基安非他命之犯行，均洵堪認定。
二、按海洛因、甲基安非他命分屬毒品危害防制條例第二條第二
    項第一款、第二款所指之第一級、第二級毒品，核被告乙○
    ○所為，係犯毒品危害防制條例第十條第一項之施用第一級
    毒品罪、同法條第二項之施用第二級毒品罪。被告施用前持
    有第一級毒品及第二級毒品之低度行為，分別為其施用第一
    級毒品及第二級毒品之高度行為所吸收，均不另論罪。另被
    告有前揭犯罪事實欄所載之經有期徒刑宣告及執行完畢之情
    形，此有前開臺灣高等法院被告前案紀錄表在卷可按，被告
    於有期徒刑執行完畢後，五年以內故意再犯本件皆為有期徒
    刑以上之二罪，咸應依刑法第四十七條第一項之規定論以累
    犯，並俱予以加重其刑。被告所犯前開二罪間，犯意各別，
    罪名、行為且互殊，應予分論併罰之。爰審酌被告前已因施
    用毒品犯行經強制戒治及徒刑之執行，竟仍故態復萌，復行
    施用毒品不輟，無視於毒品對於自身健康之戕害及國家對於
    杜絕毒品犯罪之禁令；惟衡酌施用毒品係屬自戕行為，被告
    犯罪手段尚屬平和，亦未因此而危害他人，所生損害尚非鉅
    大，而被告於犯後於本院審理時坦承犯行，尚見悔意之犯罪
    後態度，暨施用毒品者均有相當程度之成癮性及心理依賴，
    其犯罪心態與一般刑事犯罪之本質並不相同，應側重適當之
    醫學治療及心理矯治為宜等一切情狀，分別量處如主文所示
    之刑，並定其應執行之刑。
據上論斷，應依刑事訴訟法第二百七十三條之一第一項、第二百
九十九條第一項前段，毒品危害防制條例第十條第一項、第二項
，刑法第十一條前段、第四十七條第一項、第五十一條第五款，
判決如主文。
本案經檢察官甲○○到庭執行職務。
中    華    民    國    97    年    9     月    12    日
                  刑事第三庭  法  官  陳思成
上正本證明與原本無異。
如不服本判決，應於收受送達後10日內向本院提出上訴書狀（應
敘述具體理由並附繕本）。
上訴書狀如未敘述理由，應於上訴期間屆滿後20日內補提理由書
於本院。
                              書記官  吳詩琳
中    華    民    國    97    年    9     月    12    日
附錄論罪科刑法條
毒品危害防制條例第十條
施用第一級毒品者，處六月以上五年以下有期徒刑。
施用第二級毒品者，處三年以下有期徒刑。


司法院資訊處製作；財團法人民間司法改革基金會備份。
